臺灣新北地方法院刑事判決
111年度審交訴字第82號
公  訴  人  臺灣新北地方檢察署檢察官
被      告  楊燿鴻



上列被告因公共危險等案件，經檢察官提起公訴（111年度偵字
第7547號），被告於準備程序中就被訴事實為有罪之陳述，本院
裁定進行簡式審判程序，茲判決如下：
    主  文
楊燿鴻汽車駕駛人，無駕駛執照駕車因而過失傷害人，處拘役伍
拾日，如易科罰金，以新臺幣壹仟元折算壹日；又犯肇事致人傷
害逃逸罪，處有期徒刑陸月，如易科罰金，以新臺幣壹仟元折算
壹日。
    事  實
一、楊燿鴻明知其未考領本國之普通重型機車駕駛執照，竟於民
    國110年11月4日晚間9時37分許，騎乘車牌號碼000-0000號
    普通重型機車，沿新北市中和區橋和路由板南路往中正路方
    向行駛，於行經橋和路匯入中山路2段處，本應注意車前狀
    況及兩車並行之間隔，並隨時採取必要之安全措施，而依當
    時天候晴、夜間有照明、柏油路面乾燥、無缺陷、無障礙物
    、視距良好，並無不能注意情事，竟疏未注意保持兩車並行
    之間隔而無預警往左偏移，適張晉嘉騎乘車牌號碼000-0000
    號普通重型機車行駛在楊燿鴻之左後方，欲超越楊燿鴻所騎
    乘之普通重型機車，見狀為避免與楊燿鴻騎乘之普通重型機
    車發生碰撞而緊急煞車，旋即失去平衡而倒地，因而受有雙
    膝擦挫傷、雙手掌擦挫傷、左腰擦挫傷等傷害。楊燿鴻於肇
    事後，先停車查看張晉嘉之傷勢並與張晉嘉爭論肇事責任之
    歸屬，惟聽聞張晉嘉欲報警處理後，旋即騎乘前揭普通重型
    機車逃離現場。
二、案經張晉嘉訴由新北市政府警察局中和分局報告臺灣新北地
    方檢察署檢察官偵查起訴。
    理  由
一、按除被告所犯為死刑、無期徒刑、最輕本刑為3 年以上有期
    徒刑之罪或高等法院管轄第一審案件者外，於第一次審判期
    日前之準備程序進行中，被告先就被訴事實為有罪之陳述時
    ，審判長得告知被告簡式審判程序之旨，並聽取當事人、代
    理人、辯護人及輔佐人之意見後，裁定進行簡式審判程序，
    刑事訴訟法第273 條之1 第1 項定有明文。本件被告所犯係
    死刑、無期徒刑、最輕本刑為3 年以上有期徒刑以外之罪，
    其於準備程序中就被訴事實為有罪之陳述，經本院告知簡式
    審判程序之旨，並聽取公訴人及被告之意見後，認宜進行簡
    式審判程序，爰依上開規定裁定行簡式審判程序。
二、上揭事實，業據被告於本院準備程序及審理時均坦承不諱，
    核與證人即告訴人張晉嘉於警詢及偵查中之證述情節相符，
    並有道路交通事故現場圖、道路交通事故調查報告表（一）
    （二）、公路監理電子閘門（證號查詢機車駕駛人）查詢資
    料、新北市政府警察局新北警交字第C00000000號舉發違反
    道路交通管理事件通知單影本、道路交通事故肇事人自首情
    形紀錄表、監視器影像翻拍照片附卷可稽，被告之自白堪予
    採信。且按汽車行駛時，駕駛人應注意車前狀況及兩車並行
    之間隔，並隨時採取必要之安全措施，道路交通安全規則第
    94條第3 項定有明文，而依卷附道路交通事故調查報告表（
    一）所示，本案事故發生時，天候晴、夜間有照明、柏油路
    面乾燥、無缺陷、無障礙物、視距良好，並無不能注意之情
    事，被告未注意兩車並行之間隔，無預警往左偏移，告訴人
    緊急煞車，旋即失去平衡而倒地，致告訴人因被告之過失行
    為受有如事實欄所示之傷害等情，亦有衛生福利部雙和醫院
    （委託臺北醫學大學興建經營）出具之診斷證明書在卷可資
    佐證，被告之過失駕駛行為與告訴人所受傷害結果間，顯有
    相當因果關係，本件事證明確，被告過失傷害及肇事逃逸之
    犯行應堪認定。
三、按汽車駕駛人，無駕駛執照駕車、酒醉駕車、吸食毒品或迷
    幻藥駕車、行駛人行道或行經行人穿越道不依規定讓行人優
    先通行，因而致人受傷或死亡，依法應負刑事責任者，加重
    其刑至二分之一，道路交通管理處罰條例第86條第1 項定有
    明文。經查，被告所為如事實欄所示之過失傷害犯行時並未
    領有合格普通重型機車駕駛執照，有公路監理電子閘門（證
    號查詢機車駕駛人）查詢資料在卷可憑（見偵查卷第14頁）
    ，竟仍無照駕車上路，因而致告訴人受傷，則其所犯過失傷
    害罪自應依上開規定加重其刑。復按刑法總則之加重，係概
    括性之規定，所有罪名均一體適用；刑法分則之加重，係就
    犯罪類型變更之個別犯罪行為予以加重，成為另一獨立之罪
    名；道路交通管理處罰條例第86條第1 項關於汽車駕駛人，
    無駕駛執照駕車、酒醉駕車、吸食毒品或迷幻藥駕車、行駛
    人行道或行經行人穿越道不依規定讓行人優先通行，因而致
    人受傷，依法應負刑事責任者，加重其刑至二分之一之規定
    ，係就刑法過失傷害罪之基本犯罪類型，對於加害人為汽車
    駕駛人，於從事駕駛汽車之特定行為時，或於行駛人行道、
    行經行人穿越道之特定地點，不依規定讓行人優先通行，因
    而致人受傷之特殊行為要件予以加重處罰，已就原犯罪類型
    變更之個別犯罪行為予以加重，而成另一獨立之罪名，自屬
    刑法分則加重之性質（最高法院92年度第1 次刑事庭會議決
    議、99年度台非字第198 號判決意旨參照）。是核被告所為
    ，分別係犯道路交通管理處罰條例第86條第1 項、刑法第28
    4 條前段之汽車駕駛人，無駕駛執照駕車，因而犯過失傷害
    罪及刑法第185 條之4 第1 項前段之肇事致人傷害逃逸罪。
    又被告無照騎乘機車上路，因而致人受傷，過失傷害部分應
    依道路交通管理處罰條例第86條第1 項規定加重其刑。被告
    所犯上開二罪間，犯意各別，行為互殊，應予分論併罰。爰
    審酌被告於肇事後，未對受傷之告訴人予以救助，亦未等待
    警方到場以釐清肇事責任而逕行逃逸，其所為應予非難，兼
    衡被告之過失程度、告訴人所受傷害之情形，暨其素行、智
    識程度、生活狀況、犯罪之動機、目的、手段，以及迄未與
    告訴人達成和解之犯後態度等一切情狀，分別量處如主文所
    示之刑，及均諭知易科罰金之折算標準，以資懲儆。
據上論斷，應依刑事訴訟法第273 條之1 第1 項、第299 條第1
項前段，道路交通管理處罰條例第86條第1 項，刑法第185 條之
4 第1 項前段、第284條前段、第41條第1項前段，刑法施行法第
1 條之1 第1 項，判決如主文。
本案經檢察官郝中興提起公訴，檢察官陳漢章到庭執行職務。
中　　華　　民　　國　　111 　年　　8 　　月　　18　　日
                  刑事第二十四庭  法  官  徐子涵
上列正本證明與原本無異。
如不服本判決，應於判決送達後20日內敘明上訴理由，向本院提
出上訴狀 (應附繕本) ，上訴於臺灣高等法院。其未敘述上訴理
由者，應於上訴期間屆滿後20日內向本院補提理由書「切勿逕送
上級法院」。
                                  書記官　游士霈
中　　華　　民　　國　　111 　年　　8 　　月　　18　　日
附錄本案論罪科刑法條全文：
中華民國刑法第185條之4
駕駛動力交通工具發生交通事故，致人傷害而逃逸者，處六月以
上五年以下有期徒刑；致人於死或重傷而逃逸者，處一年以上七
年以下有期徒刑。
犯前項之罪，駕駛人於發生交通事故致人死傷係無過失者，減輕
或免除其刑。
中華民國刑法第284條
因過失傷害人者，處1 年以下有期徒刑、拘役或10萬元以下罰金
；致重傷者，處3 年以下有期徒刑、拘役或30萬元以下罰金。